【裁判字號】    99,訴,1179
【裁判日期】    990809
【裁判案由】    環境影響評估法
【裁判全文】
臺北高等行政法院裁定
                                      99年度訴字第1179號
原      告  甲○○
            乙○○
            丙○○
            丁○○
            戊○○
            己○○
共      同
訴訟代理人  林三加  律師
            蔡雅瀅  律師
被      告  行政院國家科學委員會
代  表  人  庚○○○○○○○○
被      告  內政部
代  表  人  壬○○○○○○
共      同
訴訟代理人  癸○○  ○○（兼送達代收人）
            莊郁沁  律師
被      告  行政院環境保護署
代  表  人  子○○○○○○
訴訟代理人  潘正芬  律師
            陳修君  律師
參  加  人  行政院國家科學委員會中部科學工業園區管理局
代  表  人  丑○○（局長）
上列原告與被告間環境影響評估法事件，本院裁定如下：
    主  文
行政院國家科學委員會中部科學工業園區管理局應獨立參加本件
訴訟。
    理  由
一、按行政法院認為撤銷訴訟之結果，第三人之權利或法律上利
    益將受損害者，得依職權命其獨立參加訴訟，行政訴訟法第
    42條第1項定有明文。
二、本件原告起訴主張：被告行政院國家科學委員會（下稱國科
    會）為「中部科學工業園區第三期發展區（后里基地－七星
    農場部分）開發計畫」案（下稱系爭開發案）之目的事業主
    管機關，被告內政部為系爭開發案土地使用之目的事業主管
    機關。被告國科會於民國（下同）95年間轉送開發單位行政
    院國家科學委員會中部科學工業園區管理局（下稱中科管理
    局）籌備處檢具之環境影響說明書送請環境影響評估審查，
    經被告行政院環境保護署（下稱環保署）有條件通過環評審
    查，並以95年7 月31日以環署綜字第0950060540號公告「中
    部科學工業園區第三期發展區（后里基地－七星農場部分）
    開發計畫環境影響說明書」審查結論。原告認該環評審查之
    程序及實體均有違法，依序提起訴願及行政訴訟，經貴院以
    96年度訴字第1117號判決，撤銷訴願決定及原處分（即審查
    結論），並經最高行政法院99年度判字第30號判決駁回環保
    署之上訴而確定在案。上開審查結論既經判決撤銷確定，依
    環境影響評估法第14條第1 項規定，其開發許可已失所附麗
    ，為無效之行政處分，惟被告等就本案所核發之開發許可是
    否無效仍有爭執，原告自有受確認判決之法律上利益。又系
    爭開發案之環評審查結論業經撤銷，在被告環保署重新辦理
    環評審查並合法通過前，開發單位已無任何可以做為施工之
    切實審查之依據（違背環境影響評估法第17條規定），被告
    環保署亦無任何合法之環評審查結論，做為監督開發行為之
    依據，經原告依同法第23條第8 項規定提出公民訴訟告知函
    後，被告環保署仍拒絕命開發單位停工，爰併依環境影響評
    估法第23條第9 項規定提起本件訴訟。並聲明求為判決：
    (一)請求確認被告國科會就「中部科學工業園區第三期發展區
      （后里基地－七星農場部分）開發計畫」案所核發之開發
      許可之行政處分為無效。
    (二)請求確認被告內政部就本案所核發之95年10月26日台內營
      字第09508063931 號函之開發許可之行政處分為無效。
    (三)被告環保署應命開發單位中科管理局於本案重新辦理環境
      影響評估審查並合法通過前，停止實施本案之開發行為（
      包括施工及營運）。
三、經核本件判決之結果，倘原告獲勝訴判決，則開發單位中科
    管理局之權利或法律上之利益將受損害，爰依首揭規定命其
    獨立參加本件訴訟，裁定如主文。
中    華    民    國    99    年     8    月    9     日
                    臺北高等行政法院第五庭
                              審判長法  官  黃清光
                                    法  官  周玫芳
                                    法  官  程怡怡
上為正本係照原本作成。
不得聲明不服。
中    華    民    國    99    年     8    月   10     日
                                    書記官  張正清

司法院資訊處製作；財團法人民間司法改革基金會備份。
